臺灣高雄地方法院民事判決　　　　　100年度保險簡上字第3號
上　訴　人　吳木榮
訴訟代理人　吳張春金
被上訴人　　明台產物保險股份有限公司
法定代理人　兼好克彥
訴訟代理人　郁睿清
　　　　　　謝書豪
上列當事人間請求損害賠償事件，上訴人對於民國99年11月23日
本院鳳山簡易庭99年度鳳保險簡字第14號第一審判決提起上訴，
經本院於民國100 年3 月16日言詞辯論終結，判決如下：
    主      文
上訴駁回。
第二審訴訟費用由上訴人負擔。
    事實及理由
一、被上訴人起訴主張：上訴人於民國97年9 月26日23時許，駕
    駛車牌號碼1161—LY號自用小客車在行經高雄縣鳳山市○○
    路與中崙路口時，因疏未注意保持安全距離及轉彎車應讓直
    行車先行之規定，致撞及由訴外人謝忠憲所駕駛之車牌號碼
    9871-MM 號自用小客車（下稱系爭自用小客車），造成該車
    受損（下稱系爭交通事故），而該車係訴外人和運租車股份
    有限公司高雄分公司（下稱和運公司）所有，並經伊承保，
    嗣伊已就車輛受損部分依保險契約給付和運公司修理費用新
    臺幣（下同）211,025 元，又此項損害既係因上訴人過失所
    致，和運公司對其即有損害賠償請求權，則伊於給付賠償金
    額後，應得代位行使和運公司對於上訴人之請求權，為此爰
    依民法第191 條之2 、第196 條及保險法第53條之規定提起
    本訴等語。並聲明：上訴人應給付被上訴人211,025 元及自
    起訴狀繕本送達之翌日即99年7 月28日起至清償日止按年息
    5%計算之利息。
二、上訴人則以：伊就系爭交通事故之發生固有過失，然已與謝
    忠憲經調解成立，並業依調解內容就系爭交通事故而生之醫
    療費用、車輛折舊及精神慰撫金賠償6 萬元予謝忠憲，被上
    訴人應不得另行起訴請求等語資為抗辯，並聲明：被上訴人
    之訴駁回。
三、原審經審理結果，判決上訴人應給付被上訴人199,068 元及
    法定遲延利息，並駁回被上訴人其餘請求。上訴人提起上訴
    ，除援用原審之主張及陳述外，另補稱：其就系爭交通事故
    之發生並無歸責原因，且謝忠憲就系爭交通事故之發生亦有
    過失，又謝忠憲於調解前即已通知其任職處即系爭自用小客
    車承租人高都汽車股份有限公司通知要保人和運公司轉知被
    上訴人到場參與調解，係被上訴人無正當理由拒絕到場，其
    應受調解之拘束，則謝忠憲既於該次調解拋棄其他請求權而
    已對上訴人無損害賠償請求權，被上訴人自無從代位謝忠憲
    而向上訴人請求，是原審疏未慮及上開情事而判命其須為給
    付被上訴人199,068 元及法定遲延利息，尚非允洽等語，並
    聲明：(一)原判決不利於上訴人之部分廢棄。(二)上開廢棄部分
    ，被上訴人在第一審之訴駁回。被上訴人於本件上訴則答辯
    聲明：上訴駁回（被上訴人就原判決敗訴部分未上訴，該部
    分已確定）。
四、兩造不爭執事項
  (一)上訴人於97年9 月26日23時許，駕駛車牌號碼1161—LY  號
    自用小客車，在行經高雄縣鳳山市○○路與中崙路口時，撞
    及由訴外人謝忠憲所駕駛之系爭自用小客車。
  (二)被上訴人已於97年11月14日依保險契約賠付和運公司系爭自
    用小客車修理費用211,025 元。
五、得心證之理由
  (一)上訴人就系爭交通事故之發生是否具有過失？是否需負賠償
    責任？
    按因故意或過失，不法侵害他人之權利者，負損害賠償責任
    ；汽車、機車或其他非依軌道行駛之動力車輛，在使用中加
    損害於他人者，駕駛人應賠償因此所生之損害，民法第184
    條第1 項前段、第191 條之2 前段分別定有明文。又汽車行
    駛至交岔路口，轉彎車應讓直行車先行，道路交通安全規則
    第102 條第1 項第7 款著有規定。經查，系爭交通事故肇事
    路段之中崙路係以無標記之行車分向線分隔出南北向車道，
    北向車道寬9.4 公尺，南向車道寬10.8公尺，均未繪設快慢
    車道分隔線，該路段速限為每小時60公里，事故發生當時天
    候為陰，地面乾燥，夜間有照明，無障礙物，視距不良，事
    後上訴人所駕駛之車牌號碼1161—LY號自用小客車以頭西北
    尾東南停置於南向車道，車頭位於距油管路口南方5.6 公尺
    、距路緣西方3.7 公尺處，車尾則距油管路口南方8.9 公尺
    、路緣西方7.1 公尺處，前車頭受損；謝忠憲所駕駛之系爭
    自用小客車以頭西南尾東北停置於南向車道，車頭位於距油
    管路口南方6.8 公尺、路緣西方2.5 公尺處，車尾則距油管
    路口南方3.5 公尺、距路緣西方3.7 公尺處，左前車頭受損
    ，而上訴人於肇事後警詢時自陳其於上揭時日，駕駛上開車
    輛至系爭事故發生地點時左轉而與由駕駛系爭自用小客車北
    向南直行之謝忠憲發生碰撞，其於30公尺前有看見系爭自用
    小客車，當時時速約每小時40至50公里等語，此有道路交通
    事故調查報告表、現場圖、交通事故談話紀錄表、照片等件
    在卷足憑（見原審卷第27至37頁），則以兩造所駕駛車輛停
    放、受損位置及上開上訴人所陳，系爭事故發生時，視距固
    屬不良，然上訴人於30公尺前即已發現謝忠憲，其又為轉彎
    車輛，自應讓謝忠憲駕駛之直行車輛先行，是其疏未注意應
    讓謝忠憲之直行車輛前行，而逕行左轉致發生系爭交通事故
    ，自於系爭交通事故之發生具有過失甚明，又和運公司所有
    之系爭自用小客車因此受損，此自與上訴人之過失具有因果
    關係，則依諸前揭說明，上訴人就系爭自用小客車因此事故
    所受之損害自應予賠償。至上訴人固聲請鑑定以證明其就系
    爭交通事故之發生並無過失，惟依諸前開資料已足認定上訴
    人就系爭交通事故之發生具有過失，是本院自無必要再行囑
    託專業機關鑑定系爭交通事故過失責任歸屬，附此敘明。
  (二)謝忠憲就系爭交通事故之發生是否具有過失？
    上訴人固主張謝忠憲就系爭交通事故之發生具有過失云云，
    惟查，謝忠憲於肇事後警詢時自陳其駕駛系爭自用小客車由
    中崙路由北向南直行，至肇事地點時，上訴人忽然左轉致其
    煞車不及而發生側撞等語，此有交通事故談話記錄表在卷可
    按（見原審卷第28頁），又參以前述系爭交通事故發生後，
    系爭自用小客車之車損位置為左前車頭，上訴人駕駛之車輛
    車損位置則為前車頭，足見謝忠憲上開所陳應屬實情，則上
    訴人應係突然自中崙路由南向北車道左彎欲進入油管路，而
    衡情謝忠憲應可信賴對向車道之車輛應會正常直行，若欲左
    彎亦應讓直行車先行，其應不能注意及突然左彎之上訴人，
    並即時閃煞，是其就系爭交通事故之發生自無過失甚明，上
    訴人抗辯謝忠憲就系爭交通事故之發生具有過失，且為主要
    肇事責任云云應非可採。又依上開資料既已足認定謝忠憲就
    系爭交通事故未有過失，本院自無必要再依上訴人之聲請囑
    託專業機關就此鑑定，併此敘明。
  (三)和運公司就系爭車輛之損害得向上訴人請求賠償之金額為何
    ？被上訴人得否代位求償？
    按不法毀損他人之物者，被害人得請求賠償其物因毀損所減
    少之價額；被保險人因保險人應負保險責任之損失發生，而
    對於第三人有損失賠償請求權者，保險人得於給付賠償金額
    後，代位行使被保險人對於第三人之請求權；但其所請求之
    數額，以不逾賠償金額為限，民法第196 條、保險法第53條
    第1 項分別定有明文。而物被毀損時，被害人除得依民法第
    196 條請求賠償外，並不排除民法第213 條至第215 條之適
    用。依民法第196 條請求賠償物被毀損所減少之價額，得以
    修復費用為估定之標準，但以必要者為限（例如：修理材料
    以新品換舊品，應予折舊），最高法院77年5 月17日第9次
    民庭會議決議可資參照。是損害賠償既係在填補被害人所受
    之損害，使其回復應有狀態，並不使之另外受利，故被害人
    修理材料以新品換舊品者，自應予以折舊。經查，上訴人因
    上開過失致和運公司所有之系爭自用小客車受損，而應負侵
    權行為之損害賠償責任已如前述，則和運公司應得依上開規
    定請求上訴人予以賠償。又系爭自用小客車修復之零件費用
    為143,485 元，其他費用為67,540元，而該車為97年3 月出
    廠，此有行車執照、估價單、統一發票等件在卷可按（見原
    審卷第5 至15頁），則系爭自用小客車既非新車，依諸上開
    說明，其修復時材料更換係以新品替換舊品，計算零件材料
    之損害賠償數額時，應扣除折舊部分始屬合理。茲依行政院
    所頒固定資產耐用年數表及固定資產折舊率之規定，自用小
    客車之耐用年數為5 年，依平均法每年折舊200/1000，參酌
    營利事業所得稅結算申報查核準則第95條第8 項規定：「固
    定資產提列折舊採用平均法或定率遞減法者，以1 年為計算
    單位，其使用未滿1 年者，按實際使用之月數相當於全年之
    比例計算之，不滿1 月者，以1 月計」，則系爭自用小客車
    至系爭交通事故發生時實際使用6 月，其修繕零件之折舊額
    應為11,957元（計算式：殘價＝取得成本÷〈耐用年數＋1
    〉，即143485÷（5+1 ）＝23914 ；折舊額＝〈取得成本－
    殘價〉×折舊率×年數，即〈000000－00000 〉×0.2 ×
    6/12＝11957 ），是系爭自用小客車零件費用經扣除折舊後
    ，應為131,528 元（計算式：000000-00000＝131528），加
    上其他費用67,540元，和運公司共計得向上訴人請求賠償19
    9,068 元（計算式：131528+67540＝199068），又被上訴人
    業已賠付和運公司211,025 元已如前述，則依上開說明，其
    自得代位行使和運公司對上訴人之上開請求權，而向上訴人
    請求給付199,068 元。至上訴人固抗辯其業與謝忠憲就系爭
    交通事故調解成立，上訴人應受該調解效力之拘束而不得再
    向其請求賠償云云，惟謝忠憲並非系爭自用小客車之所有權
    人，且其非代理和運公司與上訴人調解成立，此有高雄縣鳳
    山市調解委員會97年調字第2419號調解書附卷可稽（見原審
    第41頁），則謝忠憲既非系爭自用小客車之所有人，其應無
    權利就該車損壞與上訴人為調解，且和運公司既非該次調解
    之當事人，該調解書應不能拘束和運公司及被上訴人，亦不
    具使其等拋棄上開權利之效力，況被上訴人早於97年11月14
    日即已為保險理賠而依法取得代位權，此損害賠償請求權自
    早為被上訴人所取得，謝忠憲並無此和解之權利，是上訴人
    上開抗辯應非可採。
六、綜上，上訴人就系爭交通事故之發生具有過失，並致系爭自
    用小客車損壞，而當時駕駛系爭自用小客車之謝忠憲並無過
    失，和運公司應得向上訴人請求賠償199,068 元，又被上訴
    人早已依保險契約賠付和運公司，而上訴人與謝忠憲間嗣固
    經調解成立，然此應不能拘束和運公司及被上訴人，是被上
    訴人應得代位和運公司向上訴人請求賠償。從而被上訴人依
    保險法第53條及侵權行為之法律關係請求上訴人給付199,06
    8 元及法定遲延利息，為有理由，則原審判令上訴人應如數
    給付，且依職權為假執行之宣告及免為假執行之宣告，並駁
    回逾該部份範圍外之請求，認事用法尚無違誤，自應予以維
    持，故上訴人就此部分求予廢棄改判，為無理由，應駁回其
    上訴。
八、本件事證已臻明確，兩造其餘攻擊防禦方法及舉證，核與判
    決結果不生影響，爰不逐一論駁，併此敘明。
九、據上論結，本件上訴為無理由，依民事訴訟法第436 條之1
    第3項、第449 條第1 項、第78條規定，判決如主文。
中　　華　　民　　國　 100　　年　　3 　　月　　30　　日
                  民事第四庭  審判長法  官  黃宏欽
                                    法　官  楊淑珍
  　                                法  官  楊淑儀
以上正本係照原本作成。
本判決不得上訴。
中　　華　　民　　國　 100　　年　　3 　　月　　30　　日
                                    書記官　王資惠
